【裁判字號】    85,台上,2780
【裁判日期】    850606
【裁判案由】    偽造文書
【裁判全文】
最高法院刑事判決                              八十五年度台上字第二七八○號
    上訴人  甲○○
右上訴人因偽造文書案件，不服台灣高等法院高雄分院中華民國八十四年九月十九日
第二審判決（八十四年度上訴字第一○二四號，起訴案號：台灣高雄地方法院檢察署
八十三年度偵字第一六一○八號），提起上訴，本院判決如左：
    主  文
原判決撤銷，發回台灣高等法院高雄分院。
    理  由
本件原判決撤銷第一審依牽連犯從一重論處上訴人甲○○連續公務員利用職務上機會
詐取財物罪刑，改判依刑法第五十六條、第二百十六條、第二百十三條，論處上訴人
連續行使公務員登載不實之公文書罪刑，固非無見。
惟查(一)原判決理由依憑卷附雇工工資印領單、里辦公處粘貼憑證用紙、購置物品請示
單（見偵查卷十四頁），說明上訴人虛構李光全、李光耀於民國八十一年一月十六日
至同年月二十日實施排水溝清理工作，分別領取工資新台幣（下同）一萬元事實，乃
事實欄載「虛構李光全、李光耀於八十一年一月十六日至同年月三十日各工作五天
」；又理由說明係於領取補助款後之八十三年四月二十三日僱請涂（原判決誤載為塗
）國強，八十三年五月十二日至五月十五日僱請盧明樹，八十三年六月間僱請太松企
業行，八十三年一月十九日、二十日、二十四日、同年三月及五月僱請陳榮成清理排
水溝，乃事實欄載至八十三年五、六月間，始僱工清理其里內排水溝云云，均有疏
誤。(二)原判決既認定上訴人向不知情之李光全等人借取印章，在其職務上製作之雇工
工資印領單蓋用李光全等人印章以示已領取各該工資，則是否有盜用李光全等人印章
行為，未予審認，亦有未合。(三)原判決理由記載上訴人連續明知未僱用李光全等人清
理排水溝，竟向不知情之李光全等人借取印章蓋用，以之為工人，自己為監工，在職
務上製作之「雇工工資印領單」、「購置物品請示單」公文書，虛偽登載李光全等人
為該項工作領取工資之事實，已據其於法務部調查局南部地區機動工作組調查時自白
不諱。然經核閱該項調查筆錄，上訴人係自白商得李光全等人同意，由李光全等人提
供私章，供其在職務上製作之雇工工資印領單蓋用，為不實之登載（見偵查卷二至四
頁），原判決所憑之證據顯與待證事實不相符合，自屬證據上之理由矛盾。又本件檢
察官並未起訴上訴人在職務上製作之購置物品請示單，里辦公處粘貼憑證用紙公文書
登載不實，持以行使事實，該部分何以得予以審判，原判決未予說明，亦嫌理由不備
。上訴意旨指摘原判決不當，非全無理由，應認有發回更審之原因。至原判決不另諭
知無罪部分，基於審判不可分原則，應併發回。
據上論結，應依刑事訴訟法第三百九十七條、第四百零一條，判決如主文。
中      華      民      國    八十五    年      六      月      六      日
                              最高法院刑事第九庭
                                  審判長法官  謝  家  鶴
                                        法官  羅  一  宇
                                        法官  吳  昭  瑩
                                        法官  花  滿  堂
                                        法官  陳  世  淙
      右正本證明與原本無異
                                              書  記  官
中      華      民      國    八十五    年      六      月     十二     日


司法院資訊處製作；財團法人民間司法改革基金會備份。
